【裁判字號】    95,易,503
【裁判日期】    950526
【裁判案由】    妨害自由等
【裁判全文】
臺灣臺北地方法院刑事判決               95年度易字第503號
公  訴  人  臺灣臺北地方法院檢察署檢察官
被      告  甲○○
                      1號5樓.
被      告  丁○○
                      樓
                      樓
上列被告等因妨害自由等案件，經檢察官提起公訴（94年度偵字
第21633號），本院判決如下：
    主  文
甲○○共同以強暴妨害人行使權利，處有期徒刑參月，如易科罰
金，以參佰元折算壹日；又以加害生命、身體之事，恐嚇他人致
生危害於安全，處有期徒刑參月，如易科罰金，以參佰元折算壹
日。應執行有期徒刑伍月，如易科罰金，以參佰元折算壹日，緩
刑肆年。
丁○○共同以強暴妨害人行使權利，處有期徒刑參月，如易科罰
金，以參佰元折算壹日。緩刑貳年。
    事  實
一、甲○○係謝政德（所涉妨害自由等罪嫌，業經檢察官不起訴
    處分確定）之朋友，因得知張榮傑積欠謝政德約新台幣（下
    同）10萬元借款而久催不還，為幫謝政德向張榮傑催討上開
    債務，乃於民國94年9月22日下午找其友人丁○○陪同，丁○○亦明知甲○○係欲前去張榮傑催討債務，二人遂於同日
    下午2時10分許，一起前往位於台北市○○區○○路1段252
    巷17號張榮傑之居住處欲找張榮傑出面，渠二人於1樓按張
    榮傑所住3樓門鈴後，張榮傑之胞妹乙○○以為係郵差按鈴
    而帶其1名小孩下樓，於1樓大門裡即見門外之甲○○、丁○○二人，甲○○向乙○○詢問「張榮傑是不是住在這裡？」
    ，乙○○回答稱「他的事情我不知道，也不要問我」，甲○○又要求乙○○替其開門，乙○○即告知「我又不認識你們
    」，後即帶著小孩回3樓住處。甲○○、丁○○二人均明知
    張榮傑已成年，其債務與其家人無涉，且其家人並不願意理
    會有關張榮傑的事務，渠二人竟另按其他樓層住戶之電鈴，
    請不知情之其他住戶替其開門，其二人進入該公寓後即循著
    樓梯上至張榮傑所住3樓（侵入住宅部分未據告訴），共同
    基於意圖妨害他人行使權利及使人行無義務之事之概括犯意
    聯絡，於該住宅外猛按門鈴，於無人回應後並大力拍打鐵門
    ，大聲喊稱：「欠債還錢天公地道，妳們叫妳哥不要再躲了
    ，妳們也不要幫他掩護，或是妳們要幫他還錢，或是告訴我
    們他在那裡」等語，而以此強暴方法妨害在該屋內之乙○○
    、丙○○及其父親張漢彰等人住家安寧權利，並欲以此強暴
    方法使乙○○、丙○○須擔負清償張榮傑債務或告知張榮傑
    行蹤等無義務之事，嗣經乙○○打電話報警，員警據報前來
    處理，甲○○、丁○○經警勸誡後始離開而未遂其目的。詎
    甲○○、丁○○二人仍心有不甘，於離開後不久後又折返上
    址，按其他樓層住戶之電鈴，請不知情之其他住戶替其開門
    ，二人上至3樓後，由甲○○一人按張榮傑住處門鈴，因門
    鈴聲並無異樣，乙○○聞聲後即打開鐵門內之木門，甲○○
    開口即問乙○○要如何處理，乙○○要甲○○留下謝政德的
    聯絡電話，再請張榮傑與謝政德聯絡，然甲○○仍要求乙○○、丙○○儘速處理，乙○○即向甲○○稱「我只能請你把
    電話給我，我請當事人去處理，不然我只能請警察再來處理
    」等語，並打電話報警，甲○○見乙○○打電話報警後即轉
    身欲離開，並另行起意，基於恐嚇他人安全之犯意，對在屋
    內之乙○○、丙○○、張漢彰等人恫嚇稱：「錢我們不要了
    ，但要你們全家人好看」等加害生命、身體之事，致使乙○○、丙○○及張漢彰心生畏懼，後即慌張離開。
二、案經丙○○訴由臺北市政府警察局中正第二分局報請臺灣臺
    北地方法院檢察署檢察官偵查起訴。
    理  由
一、訊之被告甲○○、丁○○二人固均坦承於上揭時間，因為替
    謝政德向張榮傑催討債務而前往上揭張榮傑住處，並因乙○○不願意幫他們開門後，有按其他樓層的電鈴，請住戶幫他
    們開門，且有按丙○○住處門鈴10幾秒，並用力拍門（即坦
    承有妨害他人居住安寧權利），在警察勸離後有再次返回丙○○的住處等情，惟均矢口否認有何以強暴使人行無義務之
    事未遂之犯行，被告甲○○並否認有何恐嚇之犯行，被告甲○○辯稱：伊只是幫謝政德去找張榮傑，請張榮傑趕快將錢
    還給謝政德，當時在伊3樓時只有拍一下下門而已，因伊習
    慣上在按電鈴沒有人應聲就會敲敲門，看有沒有人在，第2
    次上去是因為伊忘了請乙○○在聯絡到張榮傑時，請他跟謝
    政德聯絡，伊並沒有說「錢我們不要了，但要你們全家人好
    看」的話云云，被告丁○○辯稱：當天是甲○○找伊陪他去
    的，伊知道是要去找張榮傑討債，但伊當天只有按電鈴，並
    沒有大聲叫囂或恐嚇等語。然查：(一)被告二人之上揭犯行，
    業據證人丙○○、乙○○分別於檢察官94年12月16日、95年
    1 月4日偵訊時結證在卷，證人乙○○於本院95年5月12日審
    理時亦為相同之證述，而被告甲○○、丁○○已自承在證人
    乙○○不願意幫他們開門後，即請其他住戶幫他們開門，在
    3 樓有按門鈴10幾秒，並用力拍打鐵門等情，足見被告二人
    確有以強暴之方法妨害丙○○、乙○○及張漢彰等人之居住
    安寧權利。(二)又被告二人雖否認曾大聲喊稱：「欠債還錢天
    公地道，妳們叫妳哥不要再躲了，妳們也不要幫他掩護，或
    是妳們要幫他還錢，或是告訴我們他在那裡」等語，然此情
    業據證人丙○○、乙○○證述在卷，又證人即當日據報前去
    處理之警員黃俊傑於本院審理時亦證稱：「當時男孩子的聲
    音真的是蠻大的，當時鐵門關著，在樓下就聽到男女爭執的
    聲音，女的好像在說她哥哥還是弟弟不在，被告他們則說那
    你們就找他出來，或是聯絡他出來，或是給他的行動電話‧
    ‧‧我問雙方爭執的原因，才知道被告他們是來幫認識的朋
    友要錢的，女生這邊是說這件事情當初已經有告了，在法院
    審理中，因為是他們二個之間的糾紛，不關他們的事情，而
    且她哥哥現在也沒有住這裡，在哪裡也不知道，男的則是說
    ：總是會有聯絡，事情要處理，男的要她們把她哥哥的行動
    電話讓他們知道，或是找她哥哥出來處理」等語，再衡以經
    驗法則，被告二人於1樓時即經證人乙○○告知不要問她有
    關張榮傑的事，已明知張榮傑的家人並不願意替他處理債務
    ，其二人竟仍請其他住戶幫他們開1樓大門，上到3樓後不但
    按丙○○住處門鈴長達10幾秒之久，又用力拍打鐵門，於丙○○及其家人均不願意開門處理時，出言喊稱上揭話語乃合
    乎其二人之本意，是以證人丙○○、乙○○之證述為可信。
    (三)再被告甲○○雖否認有恐嚇之犯行，然證人丙○○於檢察
    官94年12月16日偵訊時已證稱：是員警處理完走後，甲○○
    及另一人又回來我住處，問我們到底要如何解決，我們再度
    與他們說與我們無關，後來我們又打電話報警，他們看到我
    們打電話報警就說：我們錢不要了，但是要你們全家好看等
    語，證人乙○○於檢察官95年1月4日偵訊時證稱：等員警走
    後，他們兩人就同時到三樓按電鈴，問我們要如何處理，我
    說請我哥哥與謝政德聯絡，但他們一直問錢要如何處理，我
    說要再請員警來處理，他們就回頭下樓，高的那一個人說「
    錢我不要了，我要你們全家人好看」，他們就跑掉了等語，
    證人乙○○於本院審理時又證稱：警察一離開後，他們二個
    又上來了，又按三樓的電鈴，又問我們的意思是怎樣，我說
    不是我欠你錢，不然請謝政德留電話給我，我請我哥跟他聯
    繫，他們的意思就是要我們還，他們很大聲的要我們處理，
    就是要我們還錢的意思，我當時回答說我只能請你把電話留
    給我，我請當事人去處理，不然我只能請警察再來處理，所
    以我報了第二次警，他們就慌慌張張的跑了，跑的時候那個
    高個子的還說：不然錢我們不要了，但要你們全家好看。我
    說：那你們不要走，我請警察來，你當面說給警察聽‧‧‧
    第二次上來時他們按門鈴是正常的按，所以我們開了木門，
    第二次上來他們沒有拍大（鐵）門（檢察官問：高個子的甲○○跟你說：不然錢不要了，但要你們全家好看時，你的心
    理感覺如何？）我自己覺得很恐慌，覺得我們又沒欠他們錢
    ，我爸爸年紀又比較大，平常只有他一個人在家裡，妹妹馬
    上要去上班，姐姐又要去大陸，我會擔心如果發生什麼事情
    會沒有辦法處理（表情哭泣）等語，其二人之證述互核一致
    ，又衡以常情，證人丙○○、乙○○與被告二人均無仇恨，
    實無故意誣指被告之動機，更無僅指述被告甲○○一人恐嚇
    之必要，況證人乙○○於本院作證時亦表示如被告二人向其
    家人道歉即願意原諒被告，足見其應無設詞誣陷被告甲○○
    之故意，故認證人丙○○、乙○○之證述為可採。綜上所述
    ，被告二人之上揭犯行已可認定，應予依法論科。
二、核被告二人之所為，均係刑法第304條第1項之以強暴妨害人
    行使權利既遂罪及同條項、第2項之以強暴使人行無義務之
    事未遂罪，被告甲○○另犯刑法第305條之恐嚇危害安全罪
    。被告二人就以強暴妨害人行使權利既遂罪及以強暴使人行
    無義務之事未遂罪，有犯意聯絡及行為分擔，均為共同正犯
    。被告二人係以同一按門鈴及拍打鐵門之強暴方式，妨害丙○○、乙○○、張漢彰等人行使居住安寧權利，及欲使丙○○、乙○○行無義務之事，係一行為侵害數（人）法益，為
    想像競合犯，均應從一重處斷，又其二人此部分之一行為同
    時觸犯數罪名，為想像競合犯，應從一重論以較重之以強暴
    妨害人行使權利既遂罪。又被告二人僅以上揭強暴之方法妨
    害人行使權利及使人行無義務之事未遂，並無其他脅迫之行
    為，檢察官指稱被告二人有脅迫之犯行，容有誤會。被告甲○○一恐嚇行為，同時使在屋內之丙○○、乙○○、張漢彰
    等人心生畏懼，係一行為侵害數（人）法益，為想像競合犯
    ，應從一重處斷；又被告甲○○所犯上開二罪，因犯意個別
    ，行為互異，應予分論併罰。爰分別審酌被告甲○○係基於
    為朋友追討債務之意思而為上開行為，被告丁○○係應甲○○之邀而一同前往，其二人討債之手段雖屬粗暴，然尚知節
    制，並未對告訴人丙○○及其家人有其他不法之侵害，於本
    院審理中均當庭向乙○○道歉，並透過電話向張漢彰道歉，
    張漢彰並表示願意原諒被告二人，足見被告二人尚有悔意，
    及被告二人之動機、生活狀況、智識程度等等一切情狀，分
    別量處如主文所示之刑，並均諭知易科罰金之折算標準，及
    就被告甲○○所宣告之有期徒刑部分定應執行之刑，並諭知
    易科罰金之折算標準。另被告甲○○、丁○○前均未曾受有
    期徒刑以上刑之宣告，有臺灣高等法院被告前案紀錄表在卷
    可憑，其二人係為替友人追討債務，因一時失慮，致罹刑典
    ，經此追訴、審理程序後，當均能記取教訓、知所警惕，諒
    無再犯之虞，被告二人並已向被害人乙○○、張漢彰道歉，
    被害人張漢彰又表示願意原諒被告二人，本院認對其二人所
    宣告之刑以暫不執行為適當，併予宣告被告甲○○緩刑4 年
    ，被告丁○○緩刑2年，以勵自新。
三、至於檢察官之起訴意旨另以：被告甲○○、丁○○經警勸誡
    離開後，因心有不甘，復折返上址，接續對張榮傑住宅大門
    猛力敲打、持續按門鈴及大聲喧囂等強暴脅迫方式，施強暴
    脅迫於乙○○、丙○○等人，因乙○○、丙○○始終拒絕而
    未遂，認被告二人尚有此部分之以強暴使人行無義務之事未
    遂之犯行，然如上所述，證人乙○○於本院審理時證稱：第
    二次上來時，他們按門鈴是正常的按，所以我們開了木門，
    第二次上來他們沒有拍大（鐵）門等語，又查證人丙○○、
    乙○○二人之偵訊筆錄，其二人均未證稱被告二人於第二次
    上樓時，有猛力敲打大門、持續按門鈴及大聲喧囂等行為，
    再綜觀全案卷證資料，亦未發現有何積極之證據足以證明被
    告二人確有此部分之犯行，是被告二人此部分之犯行並無法
    證明，原應為無罪之諭知，然檢察官認被告二人此部分之犯
    行係接續上揭經本院判罪科刑之以強暴使人行無義務之事未
    遂之行為，屬實質上一罪關係，故不另為無罪判決之諭知，
    附此敘明。
據上論斷，應依刑事訴訟法第299條第1項前段，刑法第28條、第
304條第1項、第2項、第305條、第55條、第41條第1項前段、第5
5條第5款、第74條第1款，罰金罰鍰提高標準條例第1條前段、第
2條，判決如主文。
本案經檢察官楊仲萍到庭執行職務
中    華    民    國    95    年    5     月    26    日
                  刑事第一庭  審判長法  官  陳興邦
                                    法  官  劉素如
                                    法  官  林春鈴
以上正本證明與原本無異。
如不服本判決，應於判決送達後10日內，向本院提出上訴狀。
                                    書記官  羅欣宜
中    華    民    國    95    年    5     月    26    日
附錄論罪科刑依據之法條：
刑法第304條
以強暴、脅迫使人行無義務之事或妨害人行使權利者，處3年以
下有期徒刑、拘役或300元以下罰金。
前項之未遂犯罰之。
刑法第305條
以加害生命、身體、自由、名譽、財產之事，恐嚇他人致生危害
於安全者，處2年以下有期徒刑、拘役或300元以下罰金。


司法院資訊處製作；財團法人民間司法改革基金會備份。
